【裁判字號】    96,簡上,903
【裁判日期】    970212
【裁判案由】    妨害名譽
【裁判全文】
臺灣板橋地方法院刑事判決             96年度簡上字第903號
上  訴  人  臺灣板橋地方法院檢察署檢察官
被      告  甲○○
上列上訴人因妨害名譽案件，不服本院96年度簡字第4562號中華
民國96年9 月7 日第一審判決（聲請案號：96年度偵字第9898號
），提起上訴，本院管轄之第二審合議庭判決如下：
    主  文
上訴駁回。
    事實及理由
一、本案經本院審理結果，認第一審簡易判決認被告甲○○犯刑
    法第309 條第1 項之公然侮辱罪，判處拘役十日，減為拘役
    五日，如易科罰金以銀元三百元折算一日，除事實所認被告
    辱罵之「操你媽雞巴（台語）」之言係誤載，應更正為「操
    你媽B 」外，其餘認事用法及量刑均無不當，應予維持，並
    引用如附件第一審判決書記載之事實、證據及理由。
二、上訴意旨略以：原審量刑過輕，爰提起上訴云云。
三、但查，原審判決所認被告之犯罪事實，業據告訴人丁○○於
    偵查中指證綦詳，並有證人即在場同事乙○○於偵查中證述
    屬實（證人乙○○經本院合法傳喚不到，其於檢察事務官調
    查中之陳述，核與告訴人指訴情節及告訴人提出之現場錄音
    光碟內容所示情節大致相符，具有可信性，且為證明犯罪事
    實所必要，依刑事訴訟法第159 條之3 第3 款規定，得為證
    據），並有告訴人提出之現場錄音光碟1 片，經本院播放勘
    驗結果，被告確有於本件案發時地出言辱罵告訴人無誤，此
    亦有本院97年1 月22日審判筆錄在卷可稽，被告雖仍執詞辯
    稱：其對告訴人所言均係其口頭禪，並無故意辱罵之惡意云
    云，與上述事證不符，顯不足採。是綜上所述，原審判決認
    事用法，核無不合，另衡諸被告無前科、犯罪動機緣由、手
    段、告訴人所生危害、犯後態度等一切情狀，原審判決量刑
    亦屬妥適。而上訴意旨依告訴人所陳，指摘原審判決量刑過
    輕不當，求予撤銷改判，亦顯無理由，自應予駁回。
據上論斷，應依刑事訴訟法第455 條之1 第1 項、第3 項、第36
8 條、第373 條，判決如主文。
本案經檢察官靳開聖到庭執行職務
中    華    民    國    97    年    2     月    12    日
                刑事第三庭  審判長法  官  王  屏  夏
                                  法  官  王  偉  光
                                  法  官  彭  全  曄
以上正本證明與原本無異
本件不得上訴
                                  書記官  洪  紹  甄
中    華    民    國    97    年    2     月    12    日
附錄本案論罪科刑法條全文：
中華民國刑法第309條
公然侮辱人者，處拘役或 3 百元以下罰金。
以強暴犯前項之罪者，處 1 年以下有期徒刑、拘役或 5 百元以
下罰金。
--------------------------------------------------------
附件：
┌─────────────────────────────┐
│              臺灣板橋地方法院刑事簡易判決                │
│                                      96年度簡字第4562號  │
│聲  請  人  臺灣板橋地方法院檢察署檢察官                  │
│被      告  甲○○  男  56歲（民國○○年○○月○日生）         │
│                    身分證統一編號：Ｚ000000000號          │
│                    住臺北縣土城市○○路○段262巷19之1號   │
│上列被告因妨害名譽案件，經檢察官聲請以簡易判決處刑（96年  │
│度偵字第9898號），本院判決如下：                          │
│    主  文                                                │
│甲○○公然侮辱人，處拘役拾日，如易科罰金，以銀元佰元即  │
│新臺幣玖佰元折算壹日；減為拘役伍日，如易科罰金，以銀元  │
│佰元即新臺幣玖佰元折算壹日。                              │
│    事實及理由                                            │
│一、甲○○係位於臺北縣三重市○○路○ 段73號「統聯汽車客運  │
│    股份有限公司」（以下簡稱「統聯公司」）總公司之稽查主  │
│    任，丁○○係統聯公司高雄分公司之駕駛員。甲○○於民國  │
│    95 年4月24日上午5 時40分許，在上址停車場內檢查丁○○  │
│    所駕駛之車輛時，因不滿丁○○未保持車輛清潔，竟基於公  │
│    然侮辱之犯意，於該公司員工得共見共聞之上開場所，公然  │
│    以「操你媽雞巴」（台語）、「爛貨」等粗鄙言語辱罵蕭碧  │
│    村，而足以減損丁○○於社會上之聲譽。案經丁○○訴由臺  │
│    灣高雄地方法院檢察署呈請臺灣高等法院檢察署檢察長令轉  │
│    臺灣板橋地方法院檢察署檢察官偵查後聲請簡易判決處刑。  │
│二、被告甲○○於偵查中固坦承有於上開時地，檢查告訴人之車  │
│    輛並責罵告訴人丁○○之事實，惟否認有何公然侮辱之犯行  │
│    ，辯稱：若駕駛員未維護車輛清潔，伊會責罵駕駛員，但不  │
│    會口出穢言，且伊為外省人，不可能罵台語云云。惟查，被  │
│    告有以上開言詞辱罵丁○○一節，已據告訴人丁○○於偵查  │
│    中指訴綦詳（見臺灣高雄地方法院檢察署95年度他字第8775  │
│    號偵查卷第8頁、第9頁），並經證人即在場聽聞及目擊之統  │
│    聯公司駕駛員乙○○於偵查中證述明確（見同上偵查卷第18  │
│    頁、第19頁），再參以被告於偵查中所述：若駕駛未維護車  │
│    輛清潔，伊會責罵駕駛等語（見臺灣板橋地方法院檢察署96  │
│    年度他字第995號偵查卷第8頁），可徵被告於上開時地對告  │
│    訴人未維護車輛清潔確有不滿情緒，則以其當時氣憤之情，  │
│    有以上開言詞辱罵告訴人，尚在情理之內，是被告空言否認  │
│    犯行，自無可採。本件事證明確，被告犯行洵堪認定。      │
│三、查被告行為後，刑法業於94年2月2日修正公布，95年7月1日  │
│    起施行。按「行為後法律有變更者，適用行為時之法律，但  │
│    行為後之法律有利於行為人者，適用最有利於行為人之法律  │
│    」，修正後刑法第2條第1項定有明文。此條規定係規範行為  │
│    後法律變更所生新舊法比較適用之準據法，本身尚無新舊法  │
│    比較之問題，於新法施行後，應一律適用新法第2條第1項之  │
│    規定，為「從舊從輕」之比較，先予敘明。再按本次法律變  │
│    更，比較時應就罪刑有關之共犯、未遂犯、想像競合犯、牽  │
│    連犯、連續犯、結合犯，以及累犯加重、自首減輕暨其他法  │
│    定加減原因（如身分加減）與加減例等一切情形，綜其全部  │
│    罪刑之結果而為比較（最高法院95年5月23日95年度第8次刑  │
│    事庭會議決議參照）。茲就本件新舊法比較結果敘述如下：  │
│  (一)按修正前刑法分則有關罰金刑之貨幣單位係銀元，且依修正  │
│    前刑法第33條第5款規定，罰金刑為1銀元以上，而有關罰金  │
│    倍數之調整及銀元與新臺幣之折算標準，訂有「罰金罰鍰提  │
│    高標準條例」及「現行法規所定貨幣單位折算新臺幣條例」  │
│    ，除罰金以1銀元折算3元新臺幣外，並將72年6月26日以前   │
│    修正之刑法部分條文罰金數額提高為10倍，其後修正者則不  │
│    再提高倍數，亦即刑法分則各罪罰金數額視前開情形分別提  │
│    高為30倍或3倍。考量新修正之刑法施行後，不再適用「現   │
│    行法規所定貨幣單位折算新臺幣條例」，為使罰金數額趨於  │
│    一致，遂增訂刑法施行法第1條之1，將刑法各分則編所定罰  │
│    金之貨幣單位均改為新臺幣，且修正後刑法第33條第5款將   │
│    罰金刑提高為新臺幣1千元以上，則刑法分則編各罪所定罰   │
│    金刑之最高數額，於修正前後並無不同，惟罰金刑之最低數  │
│    額，則較修正前提高，依修正後刑法第2條第1項規定，比較  │
│    新、舊法之結果，自應以修正前刑法第33條第5款之規定較   │
│    為有利於被告。                                        │
│  (二)又修正前刑法第41條第1項前段規定：「犯最重本刑為五年   │
│    以下有期徒刑以下之刑之罪，而受六個月以下有期徒刑或拘  │
│    役之宣告，因身體、教育、職業、家庭之關係或其他正當事  │
│    由，執行顯有困難者，得以一元以上三元以下折算一日，易  │
│    科罰金。」，而被告行為時之易科罰金折算標準，依罰金罰  │
│    鍰提高標準條例第2條前段之規定（現已刪除），就其原定   │
│    數額提高為1百倍折算1日，則被告行為時之易科罰金折算標  │
│    準，應以銀元1百元至3百元折算1日，經折算為新臺幣後，   │
│    係以新臺幣3百元至9百元折算為1日；惟修正後之刑法第41   │
│    條第1項前段則規定：「犯最重本刑為五年以下有期徒刑以   │
│    下之刑之罪，而受六個月以下有期徒刑或拘役之宣告者，得  │
│    以新臺幣一千元、二千元或三千元折算一日，易科罰金。」  │
│    ，比較修正前後之易科罰金折算標準，以修正前刑法第41條  │
│    第1項前段規定較有利於被告。                           │
│  (三)綜此，依整體比較之結果，依修正後刑法第2條第1項前段之  │
│    規定，適用行為時之舊法處斷。                          │
│三、核被告甲○○所為，係犯刑法第309條第1項之公然侮辱罪。  │
│    審酌被告僅因不滿告訴人丁○○工作上之表現，即公然以足  │
│    以減損個人社會聲譽之言語侮辱告訴人，藉以發洩個人不滿  │
│    情緒，顯不尊重告訴人之人格尊嚴，犯後復否認犯行，顯無  │
│    悔意，惟念其並無犯罪前科，有臺灣高等法院被告前案紀錄  │
│    表1 件附卷可稽，素行非差等一切情狀，量處如主文所示之  │
│    刑，並依修正前刑法第41條第1 項前段規定，諭知易科罰金  │
│    之折算標準。又中華民國九十六年罪犯減刑條例業經立法院  │
│    制定，並業經總統於民國96年7 月4 日公布，自96年7 月16  │
│    日起生效，本件被告犯罪時間係在96年4 月24日以前，合於  │
│    上開減刑條例第2 條第1 項第3 款之規定，且非同條例第3   │
│    條所定不得減刑之罪，是併依上開減刑條例規定減其二分之  │
│    一之刑。                                              │
│四、依刑事訴訟法第449條第1項前段、第3項，刑法第2條第1項   │
│    前段、第309條第1項、修正前刑法第41條第1項前段，罰金   │
│    罰鍰提高標準條例第1條、修正前罰金罰鍰提高標準條例第   │
│    2條，現行法規所定貨幣單位折算新臺幣條例第2條，中華    │
│    民國九十六年罪犯減刑條例第2條第1項第3款、第7條、第9   │
│    條，逕以簡易判決處刑如主文。                          │
│五、如不服本判決，得自收受送達之日起10日內向本院提出上訴  │
│    狀，上訴於本院第二審合議庭（須附繕本）。              │
│中    華    民    國    96    年    9     月  7       日  │
│                  刑事第十三庭    法  官  李麗珠          │
│上列正本證明與原本無異。                                  │
│如不服本判決，應於送達後十日內敘明上訴理由，向本院提出上  │
│訴狀                                                      │
│                                  書記官  林政良          │
│中    華    民    國    96    年    9     月    7     日  │
│附錄本案論罪科刑法條全文：                                │
│刑法第309條                                               │
│公然侮辱人者，處拘役或300元以下罰金。                     │
│以強暴犯前項之罪者，處1年以下有期徒刑、拘役或500元以下罰  │
│金。                                                      │
│                                                          │
│附件：                                                    │
│臺灣板橋地方法院檢察署檢察官聲請簡易判決處刑書            │
│                                      96年度偵字第9898號  │
│    被  告  甲○○  男  56歲（民國○○年○○月○日生）         │
│                    住  臺北縣土城市○○路○段262巷19之1   │
│                        號                                │
│                    身分證統一編號：Ｚ000000000號          │
│上列被告因妨害名譽案件，業經偵查終結，認為宜以簡易判決處  │
│刑，茲敘述犯罪事實及證據並所犯法條如下：                  │
│        犯罪事實                                          │
│一、甲○○係位於臺北縣三重市○○路○ 段73號「統聯汽車客運  │
│    股份有限公司」（下稱統聯客運）之稽查主任，丁○○係統  │
│    聯公司之駕駛員。甲○○於民國95年4 月24日上午5 時40分  │
│    許，在上址停車場內檢查丁○○所駕駛之車輛時，因不滿蕭  │
│    碧村未保持車輛清潔，竟基於公然侮辱之犯意，當場辱罵蕭  │
│    碧村「操你媽雞巴」、「爛貨」等語，致使丁○○名譽受損  │
│    。                                                    │
│二、案經丁○○訴請臺灣高雄地方法院檢察署呈請臺灣高等法院  │
│    檢察署檢察長核轉本署偵辦。                            │
│        證據清單並所犯法條                                │
│一、證據清單                                              │
│    1.被告甲○○坦承於前揭時地檢驗告訴人車輛之事實。      │
│    2.告訴人丁○○之指述。                                │
│    3.證人乙○○之證述。                                  │
│二、所犯法條                                              │
│    核被告所為，係犯刑法第309 條第1 項之公然侮辱罪嫌。    │
│三、依刑事訴訟法第451 條第1 項聲請逕以簡易判決處刑。      │
│    此    致                                              │
│臺灣板橋地方法院                                          │
│                                                          │
│中    華    民    國    96    年    6     月    20    日  │
│                              檢察官  丙  ○  ○          │
│本件正本證明與原本無異                                    │
│中    華    民    國    96    年    6     月    27    日  │
│                              書記官  賴  以  欣          │
│附錄本案參考法條全文                                      │
│中華民國刑法第309條                                       │
│（公然侮辱罪）                                            │
│公然侮辱人者，處拘役或 3 百元以下罰金。                   │
│以強暴犯前項之罪者，處1年以下有期徒刑、拘役或5百元以下罰  │
│金。                                                      │
│本件係依刑事訴訟法簡易程序辦理，法院簡易庭得不傳喚被告、  │
│輔佐人、告訴人、告發人等出庭即以簡易判決處刑；被告、被害  │
│人、告訴人等對於告訴乃論案件如已達成民事和解而要撤回告訴  │
│或對非告訴乃論案件認有受傳喚到庭陳述意見之必要時，請即另  │
│以書狀向臺灣板橋地方法院簡易法庭陳述或請求傳喚。          │
└─────────────────────────────┘


司法院資訊處製作；財團法人民間司法改革基金會備份。
